【裁判字號】    98,易緝,53
【裁判日期】    980914
【裁判案由】    毒品危害防制條例
【裁判全文】
臺灣桃園地方法院刑事判決              98年度易緝字第53號
公  訴  人  臺灣桃園地方法院檢察署檢察官
被      告  甲○○
上列被告因違反毒品危害防制條例案件，經檢察官提起公訴（93
年度毒偵字第1739、2076號），本院於準備程序進行中，被告就
被訴之事實為有罪之陳述，經告知被告簡式審判程序之旨，並聽
取當事人之意見後，裁定進行簡式審判程序，判決如下：
    主  文
甲○○連續施用第二級毒品，處有期徒刑伍月，如易科罰金，以
銀元佰元即新台幣玖佰元折算壹日，扣案之大麻煙十支（含袋
重三點八公克）、大麻一瓶（含罐重二點三公克）、大麻一瓶（
淨重零點二二公克）、大麻二支（淨重零點六三公克）均沒收銷
燬；又持有第二級毒品，處有期徒刑肆月，如易科罰金，以銀元
佰元即新台幣玖佰元折算壹日，扣案MDMA十六顆均沒收銷燬。
應執行有期徒刑捌月，如易科罰金，以銀元佰元及新台幣玖佰
元折算壹日，扣案之大麻煙十支（含袋重三點八公克）、大麻一
瓶（含罐重二點三公克）、大麻一瓶（淨重零點二二公克）、大
麻二支（淨重零點六三公克）、MDMA十六顆均沒收銷燬，放置毒
品盒子1 個沒收之。
    犯罪事實
一、甲○○前因施用毒品案件，經本院裁定送觀察、勒戒，認無
    繼續施用毒品傾向，由臺灣桃園地方法院檢察署於民國88年
    1 月28日以88年度偵字第330 號為不起訴處分確定，復因施
    用毒品案件，再經本院以89年度毒聲字第1768號裁定送觀察
    、勒戒，仍認無繼續施用毒品傾向，並由同署於89年4 月17
    日，以89年度毒偵字第1505號為不起訴之處分確定。詎不知
    悔改，基於施用第二級毒品之概括犯意，自93年4 月17日為
    警採尿前之96小時內某時起至93年5 月13日為警採尿前96小
    時內某時止，在不詳處所，連續施用第二級毒品安非他命多
    次及大麻一次；又明知MDMA係公告禁止持有之第二級毒品，
    竟另基於持有第二級毒品之犯意，自93年4 月間某日起至同
    年5 月間某日止，無故持有第二級毒品MDMA。為警先於93年
    4 月17日凌晨1 時30分許，在桃園縣桃園市○○路與中正一
    街口查獲，並扣得大麻煙10支（含袋重3.8 公克）及大麻1
    瓶（含罐重2.3 公克），共合計大麻11包（淨重4.05公克）
    、MDMA11顆、放置毒品盒子1 個等物，又另於93年5 月13日
    晚間3 時15分許，在桃園縣桃園市○○路336 號前查獲，並
    扣得MDMA5 顆（毛重2.4 公克）、大麻1 瓶（淨重0.22公克
    ）、大麻2 支（淨重0.63公克）等物。
二、案經桃園縣政府警察局桃園分局報請臺灣桃園地方法院檢察
    署檢察官偵查起訴。
    理  由
一、按除被告所犯為死刑、無期徒刑、最輕本刑為3 年以上有期
    徒刑之罪或高等法院管轄第一審案件者外，於第1 次審判期
    日前之準備程序進行中，被告先就被訴事實為有罪之陳述時
    ，審判長得告知被告簡式審判程序之旨，並聽取當事人、代
    理人、辯護人及輔佐人之意見後，裁定進行簡式審判程序，
    刑事訴訟法第273 條之1 第1 項定有明文。經核，本件被告
    甲○○所犯係死刑、無期徒刑、最輕本刑為3 年以上有期徒
    刑以外之罪，其於準備程序中就被訴事實為有罪之陳述，經
    法官告知簡式審判程序之旨，並聽取公訴人、被告之意見後
    ，本院爰依首揭規定，合議裁定由受命法官獨任進行簡式審
    判程序，合先敘明。
二、按被告以外之人於審判外之陳述，雖不符同法第159 條之1
    至之4 之規定，而經當事人於審判程序同意作為證據，法院
    審酌該言詞陳述或書面陳述作成時之情況，認為適當者，亦
    得為證據，刑事訴訟法第159 條之5 第1 項定有明文。查本
    件被告及檢察官於審判程序中就下述證據資料屬傳聞證據，
    且不符刑事訴訟法第159 條之1 至之4 之規定者，均同意作
    為證據，而本院審酌各該證據資料作成時之一切客觀情況，
    認為適當，故得為證據。
三、訊據被告對於上揭犯罪事實均坦承不諱，施用第二級毒品甲
    基安非他命及大麻部分，被告於93年4 月17日為警查獲時所
    採集之尿液檢體經送驗結果，確呈安非他命類陽性反應及大
    麻類陽性反應，此分別有桃園縣衛生局不法藥物尿液檢定書
    1 紙及台灣檢驗科技股份有限公司濫用藥物尿液檢驗報告1
    紙在卷可稽（分別參見臺灣桃園地方法院檢察署93年度毒偵
    字第1739號偵查卷第31、34頁），另於同年5 月13日為警查
    獲時所採集之尿液檢體經送驗結果，確呈甲基安非他命陽性
    反應，此有台灣檢驗科技股份有限公司濫用藥物尿液檢驗報
    告1 紙在卷可按（參見臺灣桃園地方法院檢察署93年度毒偵
    字第2076號卷第42頁）。持有第二級毒品MDMA部分有行政院
    衛生署管制藥品管理局檢驗管檢字第0930007321號、第
    0000000000號成績書各1 份在卷足憑（參見上揭1739號卷第
    37-38頁、上揭2076號卷第34頁），此外復有扣案大麻煙10
    支（含袋重3.8 公克）及大麻1 瓶（含罐重2.3 公克），共
    合計大麻11包（淨重4.05公克）、MDMA11顆、 放置毒品盒
    子1 個、MDMA5 顆（毛重2.4 公克）、大麻1 瓶（淨重0.22
    公克）、大麻2 支（淨重0.63公克）等物及法務部調查局鑑
    定通知書2 紙（參見上揭1739號偵卷第48頁、上揭2076號偵
    卷第45頁）可資佐證。足證被告上開任意性自白應與事實相
    符，應堪採信。再查，被告前因施用毒品案件，經本法院裁
    定送觀察、勒戒，認無繼續施用毒品傾向，由臺灣桃園地方
    法院檢察署於民國88年1 月28日以88年度偵字第330 號為不
    起訴處分確定，復因施用毒品案件，再經本院以89年度毒聲
    字第1768號裁定送觀察、勒戒，仍認無繼續施用毒品傾向，
    並由同署於89年4 月17日，以89年度毒偵字第1505號為不起
    訴之處分確定，此有臺灣高等法院被告全國前案紀錄表在卷
    可佐，其於5 年內再犯施用第一級毒品之罪。從而本案事證
    已臻明確，被告犯行洵堪認定，自應依法論科。
四、被告行為後，刑法於94年1 月7 日修正通過，於同年2 月2
    日公布，並於95年7 月1 日施行。按行為後法律有變更者，
    適用行為時之法律，但行為後之法律有利於行為人者，適用
    最有利於行為人之法律，修正後之刑法第2 條第1 項定有明
    文。此條規定乃與刑法第1 條罪刑法定主義契合，而貫徹法
    律禁止溯及既往原則，係規範行為後法律變更所生新舊法律
    比較適用之準據法，是刑法第2 條本身雖經修正，但刑法第
    2 條既屬適用法律之準據法，本身尚無比較新舊法之問題，
    應一律適用裁判時之現行刑法第2 條規定以決定適用之刑罰
    法律。又本次刑法修正之比較新舊法，應就罪刑有關之共犯
    、未遂犯、想像競合犯、牽連犯、連續犯、結合犯，以及累
    犯加重、自首減輕暨其他法定加減原因（如身分加減）與加
    減例等一切情形，綜其全部罪刑之結果而為比較（最高法院
    95年度第8 次刑庭會議決議可資參照）。其中：
  (一)修正後刑法第56條規定，業已刪除連續犯之規定。故連續數
    行為而犯同一罪名，依修正前刑法第56條規定，應以一罪論
    ，但得加重其刑；而依修正後規定，則已無連續犯可資適用
    ，即應將各次犯行以數罪併合處罰，是以適用修正前關於連
    續犯之規定，對被告自係較為有利。
  (二)被告行為後，刑法第51條第5 款關於定應執行刑之規定，業
    於95年7 月1 日修正施行。依修正前刑法第51條第5 款之規
    定，宣告多數有期徒刑者，其定應執行刑之上限乃不得逾20
    年，修正後則提高為不得逾30年，修正後之規定並未較有利
    於被告，依刑法第2 條第1 項前段規定，自應適用修正前即
    行為時刑法第51條第5 款之規定，定其應執行刑。
五、查甲基安非他命及大麻依其成癮性、濫用性及對社會危害性
    之程度，已為毒品危害防制條例第2 條第2 項第2 款列為第
    二級毒品。核被告所為，係犯毒品危害防制條例第10條第2
    項施用第二級毒品之罪及同條例第11條第2 項持有第二級毒
    品罪。其施用前後持有甲基安非他命及大麻之低度行為，應
    為施用甲基安非他命及大麻之高度行為所吸收，不另論罪。
    被告多次施用第二級毒品甲基安非他命，時間緊接，方法相
    同，觸犯構成要件相同之罪，顯係基於概括犯意為之，為連
    續犯，應依修正前刑法第56條之規定，以一罪論。被告以一
    行為觸犯施用第二級毒品2 罪，為想像競合犯，依刑法第55
    條之規定，應從情節較重施用甲基安非他命部分之施用第二
    級毒品罪論。又被告所犯數罪，犯意各別，罪名不同，應分
    論併罰之。爰審酌被告之品行、智識程度、被告前已有施用
    毒品經強制戒治之前案紀錄，猶因施用甲基安非他命及大麻
    再犯本罪，顯未衷心悛悔，漠視法令之禁制，恣意濫用藥品
    ，甚為可訾，兼衡其施用毒品所生危害實以自戕健康為主，
    於他人尚無明顯重大危害且持用之毒品尚未流入市面、犯後
    被告犯罪坦承犯行等一切情狀，分別量處如主文所示之刑，
    並定其應執行之刑。又本件被告行為後，刑法第41條第1 項
    前段關於易科罰金之折算標準，亦於95年7 月1 日修正施行
    。依修正前刑法第41條第1 項前段及修正前罰金罰鍰提高標
    準條例第2 條之規定，易科罰金之折算標準係銀元100 元以
    上300 元以下即新臺幣300 元以上900 元以下，依修正後刑
    法第41條第1 項前段規定，則以新臺幣1,000 元、2,000 元
    或3,000 元折算1 日，比較新、舊法適用之結果，自以修正
    前之規定有利於被告。是以依刑法第2 條第1 項前段規定，
    自應適用其行為時之舊法即修正前之刑法上開規定即修正前
    刑法第41條第1 項前段、修正前罰金罰鍰提高標準條例第2
    條之規定，各諭知易科罰金之折算標準，並諭知易科罰金之
    折算標準。扣案之大麻煙10支（含袋重3.8 公克）及大麻1
    瓶（含罐重2.3 公克），共合計大麻11包（淨重4.05公克）
    、MDMA11顆、MDMA 5顆（毛重2.4 公克）、大麻1 瓶（淨重
    0.22公克）、大麻2 支（淨重0.63公克），應依毒品危害防
    制條例第18條第1 項前段之規定諭知沒收銷燬。而扣案之置
    放毒品盒子1 個係供犯罪所用之物，且為被告所有，業經被
    告供明在卷可按，爰依刑法第38條第1 項第2 款並予宣告沒
    收。再被告犯罪行雖係在96年4 月24日以前，惟被告係於94
    年1 月14日經本院通緝，有本院94年桃院興刑明緝字第48
    號通緝書1 份在卷可憑，爰依中華民國九十六年罪犯減刑條
    例第5 條之規定，不得減輕其刑，附此敘明。
三、檢察官移送併辦意旨（94年度毒偵字第187 號）另以：被告
    基於施用第二級毒品之概括犯意，於93年12月8 日晚間6 時
    為警採尿回溯96小時內某時，在不詳處所，施用第二級毒品
    大麻及甲基安非他命，嗣於93年12月8 日晚間5 時許，為警
    在桃園縣桃園市○○○路○ 段96巷1-4 號5 樓查獲，並扣得
    大麻3 包（淨重8.81公克）、甲基安非他命成分藥丸800 顆
    （毛重240 公克）等物，因認被告涉犯毒品危害防制條例第
    10條第2 項之施用第二級毒品罪嫌，而與本案起訴部分有修
    正前刑法第56條連續犯之裁判上一罪關係云云。然查：檢察
    官於上揭犯罪事實起訴被告自93年4 月17日起至同年5 月13
    日止連續施用第二級毒品甲基安非他命及大麻，與本件檢察
    官起訴被告施用毒品時間間隔約7 個月，應認被告於同年12
    月8 日晚間6 時採尿前之96小時內某犯本案施用第二級毒品
    罪，乃同年5 月13日為警查獲後另行起意而為，二者並非本
    於一個概括之犯罪計畫而為，即不具備修正前刑法第56條連
    續犯之裁判上一罪關係，是以檢察官移送併辦部分並非本案
    起訴效力所及，本院無從併予審究，應退回由檢察官另行處
    理。
據上論斷，應依刑事訴訟法第273 條之1 第1 項、第299 條第1
項前段，毒品危害防制條例第10條第2 項、第11條第2 項、第18
條第1 項，刑法第11條前段、修正前刑法第41條第1 項前段、第
55條、修正前刑法第38條第1 項第2 款、修正前刑法第51條第5
款，修正前罰金罰鍰提高標準條例第2 條，判決如主文。
本案經檢察官柯博齡到庭執行職務。
中    華    民    國    98    年    9     月    14    日
                  刑事第五庭    法  官    江春瑩
以上正本證明與原本無異。
如不服本判決應於收受判決後10日內向本院提出上訴書狀，並應
敘述具體理由。其未敘述上訴理由者，應於上訴期間屆滿後20日
內向本院補提理由書 (均須按他造當事人之人數附繕本)「 切勿
逕送上級法院」。
                                 書記官   羅婉榕
中    華    民    國    98    年    9     月    14    日
附錄本件論罪科刑法條全文
毒品危害防制條例第10條
施用第一級毒品者，處 6 月以上 5 年以下有期徒刑。
施用第二級毒品者，處 3 年以下有期徒刑。
毒品危害防制條例第11條
持有第一級毒品者，處 3 年以下有期徒刑、拘役或新臺幣 5 萬
元以下罰金。
持有第二級毒品者，處 2 年以下有期徒刑、拘役或新臺幣 3 萬
元以下罰金。
持有專供製造或施用第一、二級毒品之器具者，處 1 年以下有
期徒刑、拘役或新臺幣 1 萬元以下罰金。
持有毒品達一定數量者，加重其刑至二分之一，其標準由行政院
定之。


司法院資訊處製作；財團法人民間司法改革基金會備份。
